臺灣臺東地方法院民事簡易判決
110年度簡字第2號
原      告  邱士軒  
訴訟代理人  黃子寧律師
複  代理人  湯文章律師(業經解除委任)                  
被      告  財政部國有財產署南區分署（即被繼承人陳聰儀之
            遺產管理人）

法定代理人  黃莉莉  
訴訟代理人  王冠斌  
被      告  兆豐產物保險股份有限公司

法定代理人  梁正德  
訴訟代理人  黃美娟  
            謝明哲  
被      告  黃嘉玉  
上列當事人間請求侵權行為損害賠償事件，本院於民國110年7月
13日言詞辯論終結，判決如下：
    主      文
被告財政部國有財產署南區分署應於管理陳聰儀遺產之範圍內給
付原告2,000,000元，及自民國109年2月20日起至清償日止，按
週年利率百分之5計算之利息。
被告兆豐產物保險股份有限公司應給付原告新臺幣(下同)1,053,
500元，及自民國109年2月20日起至清償日止，按週年利率百分
之5計算之利息。
前2項被告中之任一被告已為給付，其他被告於清償之範圍內同
免責任。
原告其餘之訴駁回。
訴訟費用由被告財政部國有財產署南區分署於管理陳聰儀遺產之
範圍內，與被告兆豐產物保險股份有限公司連帶負擔百分之65；
其餘由被告財政部國有財產署南區分署於管理陳聰儀遺產之範圍
內負擔。
本判決原告勝訴部分得假執行。但被告財政部國有財產署南區分
署、被告兆豐產物保險股份有限公司如分別以2,000,000元、1,0
53,500元為原告預供擔保後，各得免為假執行。
    事實及理由
壹、程序方面：
    被告黃嘉玉經合法通知，未於言詞辯論期日到場，核無民事
    訴訟法第386條各款所列情形，爰依原告之聲請，由其一造
    辯論而為判決。
貳、實體方面：
一、原告主張：
　㈠訴外人陳聰儀（已歿）於民國106年7月18日0時45分許，駕駛
    被告黃嘉玉所有車牌號碼000-0000號自用小客車（下稱系爭
    汽車），沿台9線公路由屏東往臺東方向行駛，嗣行經該公
    路459.2公里處時，本應注意行駛時，駕駛人應注意車前狀
    況，並隨時採取必要安全措施，復應注意於劃有分向限制線
    之路段，不得駛入來車之車道內，而依當時天候晴、夜間無
    照明、柏油路面乾燥無缺陷，彎道路面無障礙物，並無不能
    注意之情事，卻為超越前方大貨車而違規跨越雙黃線並逆向
    行駛於對向車道，適原告駕駛車牌號碼0000-00號自用小客
    車（下稱原告汽車）自對向車道行駛而來，遭陳聰儀所駕駛
    之系爭汽車撞擊，致原告受有腦震盪、右手腕，右踝及左胸
    挫傷、頭皮，前額，左前臂，左膝及右下肢多處挫擦傷、右
    側踝部外側側韌帶撕裂性骨折等傷害，而受有下列損害：
　　⒈醫療費用新臺幣（下同）42,167元：
　　  原告因本件車禍事故送枋寮醫療社團法人枋寮醫院（下稱
      枋寮醫院）急診，後續因看護照料方便，出院返回花蓮，
      並於佛教醫療財團法人花蓮慈濟醫院（下稱花蓮慈濟醫院
      ）就診，原告之傷勢須長期就診並接受骨科、復健科及中
      醫之診治，惟部分單據遺失，僅就現存有單據部分請求醫
      療費用42,167元。
　　⒉增加生活上支出部分：
      ⑴看護費用252,000元：
　　　　原告因本件車禍事故行動困難，須專人照護日常生活，
        故請求自106年7月18日車禍發生時起至107年2月28日共
        約7個之看護費用，以每月36,000元計算，合計252,000
        元。
      ⑵醫療用品費用11,380元：
　　　　原告因受有右側踝部外側韌帶撕裂性骨折之傷害，須使
        用氣動式足踝護具固定，及枴杖、護踝、3M保膚膜，合
        計支出醫療用品費用11,380元。
      ⑶就醫交通費用20,800元：
　　　　原告自枋寮醫院搭計程車返回花蓮家中車資費用為4,00
        0元。由花蓮家中至花蓮慈濟醫院係搭計程車或由親友
        駕車接送，計程車資單程約140元，如以門診醫療收據
        計算搭乘次數，金額約為16,800元，合計交通費用支出
        為20,800元。
      ⑷原告汽車之車輛事故現場處理費及保管費63,500元：
　　　　本件車禍事故發生後，原告汽車之事故現場處理費用為
        3,500元。另原告於本件車禍事故發生後因行動困難，
        無法前去處理修繕事宜，復因陳聰儀死亡後，兆豐產險
        不出面與原告協商賠償事宜，使原告汽車因放置於車廠
        10個月，而支出保管費60,000元。
　　⒊工作損失400,000元：
　　　原告從事鐵工工作，工作內容需「搬運鋼筋」，故需頻繁
      彎腰或保持蹲姿、站姿。而本件車禍事故發生10個月後，
      原告仍行動困難無法工作，以原告車禍前每月平均薪資40
      ,000元計算，故請求10個月不能工作之損失400,000元。
　　⒋原告汽車毀損所受損害300,000元：
　　　原告汽車係原告於102年間以500,000元購得，且原告於本
      件車禍事故發生前才剛花費300,000元修繕並改造車輛性
      能，此部分花費自不能計算折舊，而原告汽車因受損嚴重
      無法修復，業已報廢，爰以上開修繕改裝費300,000元計
      算原告汽車之車損金額。⑸
　　⒌減少勞動能力1,741,396元：
　　　原告因本件車禍事故受傷後減少勞動能力之比例，業經花
      蓮慈濟醫院於109年12月8日工作能力鑑定報告認原告整體
      工作能力約為之前之80%，顯見原告勞動能力減損達20%，
      又原告係71年11月23日出生，自上開⒊所述薪資損失之日
      屆滿翌日（即107年6月1日）起計算至原告65歲（即136年
      11月22日），尚可工作29年5月22日，以原告月薪40,000
      元計算，原告可請求勞動能力損失之金額依霍夫曼式計算
      法扣除中間利息後為1,741,396元。⑹
　　⒍精神慰撫金200,000元：
　　　原告因本件車禍事故歷經長期、多次治療，且肢體仍遺永
      久性障礙，造成生活、工作不便，身心所受痛苦非輕，爰
      請求精神慰撫金200,000元。
　　⒎上揭金額合計3,031,243元【計算式：42,167＋252,000＋11,
      380 ＋20,800＋63,500＋400,000＋300,000＋1,741,396＋200,0
      00＝3,031,243】
　㈡而陳聰儀因本件車禍事故送醫後，於107年6月5日死亡，因其
    繼承人均拋棄繼承，被告財政部國有財產署南區分署（下稱
    國有財產署）於108年12月9日經本院以108年度繼字第272號
    裁定選任為遺產管理人，國有財產署自應於陳聰遺產範圍內
    向原告賠償。
　㈢被告兆豐產物保險股份有限公司（下稱兆豐產險公司）於本
    件車禍事故發生時為系爭汽車之第三人汽車責任保險（下稱
    系爭保險契約）之保險人，保險金額為1,200,000元。而陳
    聰儀為經系爭保險之要保人黃嘉玉同意使用系爭汽車之人，
    為系爭保險契約之附加被保險人，自應就陳聰儀本件肇事對
    原告給付保險金。
　㈣黃嘉玉為系爭汽車之車主，明知陳聰儀有危險駕駛之慣行，
    並有多次違規紀錄，仍出借系爭汽車予陳聰儀使用，致發生
    本件車禍事故，應視為陳聰儀之共同侵權行為人，自應與國
    有財產署對原告負連帶賠償責任。
　㈤綜上，原告因本件車禍至少受有3,031,243元之損害，為此請
    求於2,000,000元範圍內判命被告賠償。並聲明：
　　⒈國有財產署應於管理陳聰儀遺產之範圍內，與黃嘉玉應連
      帶給付原告2,000,000元，及自民國109年2月20日起至清
      償日止，按週年利率5%計算之利息。
　　⒉兆豐產險公司應給付原告1,200,000元，及自民國109年2月
      20日起至清償日止，按週年利率5%計算之利息。
　　⒊前2項被告中之任一被告為清償，其他被告於清償之範圍內
      同免責任。
二、被告則以：
　㈠國有財產署辯稱：
　　陳聰儀沒有任何遺產，其餘答辯同兆豐產險公司等語。並為
    答辯聲明：⒈原告之訴駁回。⒉願供擔保請准宣告免為假執行
    。
　㈡兆豐產險公司：  
　　陳聰儀雖為系爭保險契約之附加被保險人，兆豐公司雖應對
    陳聰儀之肇事責任對原告負給付保險金之責，但原告部分請
    求金額過高，如看護費用部分，診斷證明書上並未記載需專
    人看護，難認有看護之必要；車輛保管費用部分是原告未取
    車所衍生之費用，不應由被告負擔；車資費用原告亦未提出
    完整單據；原告勞動能力減損部分，依花蓮慈濟醫院工作能
    力鑑定報告及其回覆，報告上之記載為「工作能力減損」，
    係指原告當時工作之勞動能力減損，並非實務上殘廢等級所
    認定之勞動能力減損，且鑑定報告所有之陳述均來自原告之
    自述，應將原告之就診病歷移至原就診之骨科重新鑑定；另
    原告稱在億宏大企業社有薪資所得，惟其在105至107年間之
    報稅資料係在利成五金行有所得，亦難以採信，應在保險給
    付金額中予扣除等語。並為答辯聲明：⒈原告之訴駁回。⒉願
    供擔保請准宣告免為假執行。
　㈢黃嘉玉雖未於言詞辯論期日到場，惟準備程序中辯稱：
　　系爭汽車雖登記在伊名下，但平常係證人即伊同居人楊宏琪
    在使用，陳聰儀係楊宏琪的朋友，陳聰儀是跟楊宏琪借車，
    伊有確認過陳聰儀有駕照，本件車禍事故發生時陳聰儀也沒
    有酒駕，伊就出借系爭汽車沒有過失，不應命伊與陳聰儀連
    帶對被告負賠償責任，其餘答辯同兆豐產險公司等語。並為
    答辯聲明：原告之訴駁回。
三、本件不爭執事項（見卷三第152-153頁，係本院對原告及國
    有財產署、兆豐產險公司進行爭點整理並簡化確認如下；另
    黃嘉玉雖於言詞辯論程序雖未到場，而未對此不爭執事項加
    以確認，惟本院並未援引此不爭執事項認定其應否對原告負
    責【詳如下列五、㈤所述】，故不影響此不爭執事項之效力
    ，附此敘明。）
　㈠陳聰儀於106年7月18日0時45分許，駕駛系爭汽車沿臺9線由
    屏東往臺東方向行駛，嗣行近臺9線459.2公里處時，為超越
    前方大貨車而違規跨越雙黃線並逆向行駛於對向車道，而撞
    擊對向駛來之原告汽車，使原告受有腦震盪、右手腕，右踝
    及左胸挫傷、頭皮，前額，左前臂，左膝及右下肢多處挫擦
    傷、右側踝部外側側韌帶撕裂性骨折等傷害。
　㈡本件肇事時地之道路狀況，為天候晴、夜間無照明、柏油路
    面乾燥無缺陷，彎道路面無障礙物，並劃設有分向限制線（
    即雙黃線）路段。陳聰儀為超越前方大貨車而違規跨越雙黃
    線並逆向行駛於對向車道，應就本件車禍事故負「完全」肇
    事責任。
　㈢陳聰儀因本件車禍事故送醫後，於107年6月5日死亡，因其繼
    承人均拋棄繼承，被告國有財產署於108年12月9日經本院以
    108年度繼字第272號裁定選任為遺產管理人。該裁定並准對
    陳聰儀之繼承人為承認繼承之公示催告。陳聰儀之大陸地區
    以外之繼承人，應自前項公示催告最後登載新聞紙之日起，
    1年內承認繼承；大陸地區之繼承人，應自陳聰儀死亡之日
    起參年內以書面向本院為繼承之表示。上述期限屆滿，無繼
    承人承認繼承時，陳聰儀之遺產，於清償債權，並交付遺贈
    物後，如有剩餘即歸屬國庫。
　㈣原告因本件車禍事故支出醫療費用42,167元、醫療用品費用1
    1,380元、現場處理費3,500元。
　㈤原告汽車為1994年5月出廠，嗣經花蓮縣汽車商業同業公會鑑
    定後，認該車於本件車禍事故發生前之價值為50,000元。
　㈥原告就醫交通費請求，有單據部分之金額為4,975元。
　㈦原告之花蓮慈濟醫院110年5月17日診斷證明書，載明原告傷
    後需專人照顧2個月。
　㈧系爭保險契約之保險給付，第三人體傷部分之賠償金額上限
    為100萬元，第三人車損（即財物損失）部分之賠償金額上
    限為20萬元，本件事故發生在該保險之保險期間內，陳聰儀
    為經要保人黃嘉玉同意使用該車之人，為該保險之附加被保
    險人，兆豐產險公司應就陳聰儀之肇事責任，依該保險契約
    之約定負給付保險金責任。
　㈨被告兆豐產險已給付原告「強制汽車責任險」保險金81,457
    元。
四、本件爭點：
　㈠國有財產署應於管理陳聰儀遺產之範圍內賠償原告之金額？(
    即原告依侵權行為之法律關係請求之各項費用是否有理由？
    )
　㈡兆豐產險依系爭保險契約應給付原告保險金之金額？
　㈢黃嘉玉就其出借系爭汽車予陳聰儀之行為，是否應與陳聰儀
    就本件事故共同負侵權行為責任或應依民法第184條第1項前
    段負侵權行為責任？
五、本院之判斷：
  ㈠按因故意或過失，不法侵害他人之權利者，負損害賠償責任
    ；汽車、機車或其他非依軌道行駛之動力車輛，在使用中加
    損害於他人者，駕駛人應賠償因此所生之損害；不法侵害他
    人身體、健康者，對於被害人因此喪失或減少勞動能力，或
    增加生活上之需要時，應負損害賠償責任；不法侵害他人之
    身體、健康、名譽、自由、信用、隱私、貞操，或不法侵害
    其他人格法益而情節重大者，被害人雖非財產上之損害，亦
    得請求賠償相當之金額。民法第184條第1項前段、第191條
    之2前段、第193條第1項、第195條第1項分別定有明文。
  ㈡查陳聰儀於106年7月18日0時45分許，駕駛系爭汽車沿臺9線
    由屏東往臺東方向行駛，嗣行近臺9線459.2公里處時，為超
    越前方大貨車而違規跨越雙黃線並逆向行駛於對向車道，而
    撞擊由對向駛來之原告汽車，使原告受有腦震盪、右手腕，
    右踝及左胸挫傷、頭皮，前額，左前臂，左膝及右下肢多處
    挫擦傷、右側踝部外側側韌帶撕裂性骨折等傷害。陳聰儀因
    上揭違規跨越雙黃線並逆向行駛於對向車道而肇事之行為，
    應就本件車禍事故負「完全」肇事責任等情，業為兩造所不
    爭執，已如前揭三、㈠、㈡所述。而陳聰儀因本件車禍事故送
    醫後，於107年6月5日死亡，因其繼承人均拋棄繼承，國有
    財產署於108年12月9日經本院以108年度繼字第272號裁定選
    任為遺產管理人；又陳聰儀為系爭保險契約之附加被保險人
    ，兆豐產險公司應就陳聰儀之肇事責任，依該保險契約之約
    定負給付保險金責任等情，亦如前揭三、㈢、㈧所述。從而，
    自應由國有財產署於管理陳聰儀遺產之範圍內對原告負損害
    賠償責任，並應由兆豐產險公司對原告負給付保險金之責，
    合先敘明。
  ㈢國有財產署應於管理陳聰儀遺產之範圍內賠償原告2,000,000
    元。
  　⒈茲就原告請求國有財產署應於管理陳聰儀遺產之範圍賠償
      之項目及金額逐項審酌如下：
      ⑴醫療費用支出42,167元部分，為有理由。
　　    原告因本件車禍事故支出醫療費用42,167元之事實，已
        如前揭三、㈣所述，自堪採信。
　　  ⑵增加生活上支出部分：
        ①看護費用部分以72,000元為有理由，逾此部分為無理
          由。
          查原告之花蓮慈濟醫院110年5月17日診斷證明書，載
          明原告傷後需專人照顧2個月之事實，已如前揭三、㈦
          所述。雖原告主張其自106年7月18日至107年2月28日
          等7個月均有專人看護之必要，惟本院審酌上開診斷
          證明書開立日期為「110年5月17日」，足認醫師已充
          份回顧並審視原告之病況後，始評估被告於傷後僅有
          受專人照顧2個月之必要，而為上開診斷證明書之開
          立；再參以原告對其逾上開2個月期間仍有受專人照
          顧之必要，未為其他舉證(見卷三第147頁)。從而本
          院認原告主張其因本件車禍事故傷勢須專人照顧2個
          月可採，逾此期間則難仍認有專人看護之必要。參酌
          原告主張之每月看護費支出36,000元（即每日1,200
          元），亦未逾看護銀行網站台籍看護收費方式表所示
          半日看護收費1,800元之行情（見卷三第157頁），是
          原告請求看護費72,000元（計算式：36,000×2＝72,00
          0），為有理由，應予准許。逾此部分為無理由，應
          予駁回。
        ②醫療用品費用支出11,380元部分，為有理由。
          原告因本件車禍事故支出醫療用品費用11,380元之事
          實，已如前揭三、㈣所述，自堪採信。
        ③就醫交通費用支出以4,975元為有理由，逾此部分為無
          理由。
　　　　  原告就醫交通費之支出，有單據部分金額為4,975元
            之事實，已如前揭三、㈥所述，自堪採信。其餘15,
            825元之就醫交通費請求，原告未有何單據提出，
            僅以此部分之支出，部分係由親友接送，部分係坐
            計程車，原告自得依門診次數自行估算請求云云(
            見卷三第147-148頁）。
　　　　  惟按因無法完全自理生活，而需由親屬照護，此持
            續性看護所付出之勞力，因親屬關係而免除被害人
            支付報酬之義務，乃基於身分關係之恩惠，不能加
            惠於加害人，被害人固得請求加害人賠償此相當看
            護費之損害。然就醫之交通接送乃一時性之事務，
            且親友交通接送過程中是否僅單純接送就醫而已，
            不得而知，故親友之交通接送就醫，與需長時間且
            持續性之親屬看護，顯然不同，故實務上由親屬看
            護時雖無現實看護費之支付，仍應認被害人受有相
            當於看護費之損害，得向加害人請求賠償之法理，
            於此之親友間交通接送費用，自無從比附援引之。
            又原告於其餘15,825元之就醫交通費請求，既未提
            單據，即難認其確有此部分之費用支出，而應認其
            此部分請求無理由。
　　　　  綜上，原告就醫交通費用請求以4,975元為有理由，
            逾此部分為無理由。。
      ⑶原告請求車輛事故現場處理費3,500元為有理由，惟原告
        請求車輛放置保管費60,000元則無理由。
        ①原告因本件車禍事故支出現場處理費3,500元，已如前
          揭三、㈣所述，自堪採信。
        ②至原告請求原告汽車放置保管廠10月之保管費60,000
          元部分。查原告就此部分保管費之支出，雖提出手寫
          估價單1紙(見卷一第159頁），然其上並未有任何廠
          家之店章，僅有手寫之「正道保養廠」等字，本院審
          酌原告就上開①之現場處理費支出，已提出「正道汽
          車電機行」統一發票1紙為證，(見卷一第159頁），
          何以原告就此部分保管費支出，未能提出發票為證？
          自難逕認原告有此筆費用支出。再參酌一般車輛修繕
          常情，於車禍事故發生後，車輛受損之被害人欲保全
          對於加害人之請求之證據，以提出估價單並輔以拍攝
          照片之方式即可達成，並無交付保管廠保管之必要。
          又本件車禍事故發生後，原告於106年7月18日送枋寮
          醫院急診後，於同月20日即出院，此有該醫院106年7
          月20日診斷證明書可證（見卷三第113頁），是並無
          證據證明被告於受傷後有昏迷或無意識，而不能以電
          話或囑託親友處理系爭車輛修繕或停放等事宜，是縱
          原告主張其已支出上揭保管費乙情為真，亦難認此部
          分支出為必要，其此部分請求為無理由，應予駁回。
      ⑷工作損失400,000元部分，為有理由。
　　    查原告於106年1月5日起即受億宏大企業社僱用從事鐡
        架焊接按裝之工作，薪資為現金支付，日薪2,000元，
        每月工作20至22天，嗣因車禍而自106年7月停職，迄至
        108年10月間起始返回該企業社工作等情，有億宏大企
        業社109年6月10日員工在職證明書及109年11月26日民
        事陳報狀、財政部入口網站億宏大企業社查詢資料可證
        (見卷二第17頁、卷三第17、155頁）。又原告因本件車
        禍所造成右側踝部外側側韌帶撕裂性骨折之傷勢，持續
        返回花蓮慈濟醫院回診，迄至107年5月16日仍有右踝疼
        痛行動困難之情形，此有花蓮慈濟醫院107年5月16日診
        斷證明書可證（見卷二第114頁）。本院審酌原告之工
        作內容為體力勞動，於右踝疼痛行動困難之情形下，自
        難以從事原有工作，是原告主張自106年7月至107年5月
        有10個月不能工作之損失，自屬可採。參酌原告日薪金
        額為2,000元，每月工作天數至少20日以上，是原告主
        張其每月工作損失為40,000元，亦屬有據。從而，原告
        請求工作損失400,000元（計算式：40,000×10＝400,000
        元)，為有理由，應予准許。
　　  ⑸原告汽車毀損所受損害以50,000元為有理由，逾此部分
        為無理由。
　　    查原告汽車為1994年5月出廠，嗣該車經花蓮縣汽車商
        業同業公會鑑定，於事故發生前之價值為50,000元之事
        實，已如前揭三、㈤所述，參酌原告汽車業已報廢等情
        。從而，原告因本件車禍事故所生原告汽車毀損之損害
        金額，自以50,000元為合理。逾此部分則無理由，應予
        駁回。⑸
     ⑹減少勞動能力損失1,741,396元部分（見卷三第128頁），
        為有理由。
        查原告因本件車禍事故受傷，經花蓮慈濟醫院工作能力
        鑑定評估後，認其於本件車禍事故後之工作能力約有原
        工作能力之80%之事實，有花蓮慈濟醫院110年2月4日慈
        醫文字第1100000354號函復之工作能力鑑定報告可證（
        見卷三第53至59頁），顯見原告勞動能力減損比例為20
        %，以上揭原告月薪40,000元為計算標準，是原告每年
        減少勞動能力之損害為96,000元（計算式：40,000×12×
        20%＝96,000）。又原告係71年11月23日出生，自上揭⑷
        所述原告薪資損失之日屆滿翌日（即107年6月1日）起
        計算至原告65歲（即136年11月22日），尚可工作29年5
        月22日。故原告可請求之金額依霍夫曼式計算法扣除中
        間利息（首期給付不扣除中間利息）核計其金額為1,76
        7,919元【計算方式為：96,000×18.00000000+(96,000×
        0.00000000)×(18.00000000-00.00000000)=1,767,918.
        0000000000。其中18.00000000為年別單利5%第29年霍
        夫曼累計係數，18.00000000為年別單利5%第30年霍夫
        曼累計係數，0.00000000為未滿一年部分折算年數之比
        例(5/12+22/365=0.00000000)。採四捨五入，元以下進
        位】，已高於原告請求之1,741,396元，故原告請求減
        少勞動能力損失1,741,396元，為有理由，應予准許。
　　  ⑺精神慰撫金之請求以100,000元為有理由，逾此部分為無
        理由。
　　    本院審酌原告從事鐡架焊接按裝之工作，月薪資約40,0
        00元，因車禍而自106年7月停職，且原告本件車禍所造
        成右側踝部外側側韌帶撕裂性骨折之傷勢，持續返回花
        蓮慈濟醫院回診，迄至107年5月16日仍有右踝疼痛行動
        困難之情形，嗣至108年10月間起始返回億宏大企業社
        工作等情，已如上揭⑷所述；及原告主要在右腳，復經
        僱用看護照顧2個月，及經本院准予其賠償10月工作損
        失等情，料已減低其生活影響，其後並已恢復健康至原
        工作能力之80%；再衡酌本件肇事人陳聰儀已歿，其繼
        承人均已拋棄繼承，並經國有財產署陳報尚查無陳聰儀
        之遺產，及黃嘉玉對本件事故對原告不負賠償責任（見
        下列㈤所述）等情，本院認原告精神慰撫金之請求以100
        ,000元為適當，應予准許，逾此部分為無理由，應予駁
        回。
  　⒉原告已受領之強制汽車責任保險給付之扣除：
  　　⑴按本保險之給付項目如下：一、傷害醫療費用給付。二
        、失能給付。保險人依本法規定所為之保險給付，視為
        被保險人損害賠償金額之一部分；被保險人受賠償請求
        時，得扣除之，強制汽車責任保險法第27條第1項第1、
        2款及第32條分別定有明文。
  　　⑵查被告兆豐產險已給付原告「強制汽車責任險」保險金8
        1,457元之事實，已如前揭三、㈨所述，是此部分自應自
        原告因本件車禍事故所受「傷害相關損失」中扣除。而
        原告因本件車禍事故所得主張賠償之「傷害之相關損失
        」（包含精神慰撫金）之金額為2,371,918元（計算式
        ：42,167＋72,000＋11,380＋4,975＋400,000＋1,741,396＋1
        00,000＝2,371,918）、「財物損失」金額為53,500元(
        計算式3,500＋50,000＝53,500)，已如上揭⒈所述。是上
        揭「傷害之相關損失」2,371,918元扣除原告已取得之
        強制險保險金81,457元，僅得請求2,290,461元。再加
        計上揭原告得請求之「財物損失」53,500元，合計原告
        得請求賠償之金額為2,343,961元
  　⒊綜上，原告得請求賠償之金額為2,343,961元，已逾原告聲
      明於2,000,000元範圍內請求賠償之範圍，故國有財產署
      應於管理陳聰儀遺產之範圍內賠償原告之金額為2,000,00
      0元
  ㈣原告請求兆豐產險公司依系爭保險契約給付之保險金以1,053
    ,500元為有理由，逾此部分則無理由。
　　⑴查系爭保險契約之保險給付，第三人體傷部分的賠償金額
      上限為1,000,000元，第三人車損（即財物損失）部分的
      賠償金額上限為200,000元，本件事故發生在該保險之保
      險期間內，陳聰儀為經黃嘉玉同意使用該車之人，為該保
      險之附加被保險人，兆豐產險公司應就陳聰儀之肇事責任
      ，依該保險契約之約定負給付保險金責任等情，已如前揭
      三、㈧所述。
　　⑵又原告得請求賠償之「傷害之相關損失」、「財物損失」
      之金額分為2,290,461元、53,500元，已如上揭㈢、⒉、⑵所
      述。是原告「傷害之相關損失」金額已逾系爭保險第三人
      體傷賠償金額上限，則兆豐產險公司僅須給付傷害保險金
      1,000,000元予原告；另財物損失53,500則未逾系爭保險
      就財物損失理賠的上限，兆豐產險公司自應如數給付。
　　⑶綜上，兆豐產險公司依系爭保險契約應給付原告之保險金
      金額為為1,053,500元。
　㈤原告請求黃嘉玉於國有財產署應於管理陳聰儀遺產之範圍內
    與國有財產署連帶負賠償責任，或依民法第184條第1項前段
    負侵權行為責任，均無理由。
　　⒈原告雖以黃嘉玉明知陳聰儀有危險駕駛之慣行，並有多次
      違規紀錄，仍出借系爭汽車予陳聰儀使用致發生本件車禍
      事故，應視為陳聰儀之共同侵權行為人，而應與國有財產
      署對原告負連帶賠償責任或依民法第184條第1項前段負侵
      權行為責任云云，然並未提出何證據以實其說。　
　　⒉又黃嘉玉雖為系爭汽車之車主，然系爭汽車平常係由證人
      即黃嘉玉之同居人楊宏琪使用，嗣因楊宏琪與陳聰儀為好
      友，且未曾聽聞陳聰儀曾出過行車事故，認陳聰儀無不良
      駕駛習慣，楊宏琪始經黃嘉玉同意後將系爭汽車借予陳聰
      儀使用等情，業為楊宏琪到庭結證屬實（見卷一第126-12
      8頁）。本院審酌一般人出借車輛予他人，除考慮借用人
      是否能依約返還外，另因車輛行駛具有風險性，稍有不慎
      往往易生民、刑事或行政（如交通違規）等責任，故借用
      人之駕駛習慣是否不佳，往往是出借與否考量之重點，依
      一般社會交易常情，當無可能明知借用人有不良駕駛習慣
      ，而仍同意出借車輛之情形。而本件黃嘉玉既僅應楊宏琪
      之請而出借系爭車輛予陳聰儀，又原告復未提出何證據證
      明陳聰儀確有危險駕駛之慣行且此情亦為黃嘉玉所知，自
      難僅因本件係因陳聰儀為超越前方大貨車而違規跨越雙黃
      線並逆向行駛於對向車道而肇事，遂認陳聰儀有危險駕駛
      之慣行，並推認黃嘉玉知悉上情，或就其出借系爭車輛予
      陳聰儀一事有何過失。
　　⒊綜上，原告請求黃嘉玉賠償或與國有財產署於管理陳聰儀
      遺產之範圍內連帶負賠償責任，自屬無據，應予駁回。
六、按給付無確定期限者，債務人於債權人得請求給付時，經其
    催告而未為給付，自受催告時起，負遲延責任。其經債權人
    起訴而送達訴狀，與催告有同一之效力，民法第229條第2項
    定有明文。又遲延之債務，以支付金錢為標的者，債權人得
    請求依法定利率計算之遲延利息。但約定利率較高者，仍從
    其約定利率；而應付利息之債務，其利率未經約定，亦無法
    律可據者，週年利率為百分之5，亦為同法第233條第1項及
    第203條所明定。本件原告上揭請求，並未定有給付之期限
    ，又本件民事起訴暨調解聲請狀、民事起訴狀（更正被告）
    繕本分別於108年8月22日、109年2月19日送達兆豐產險公司
    、國有財產署等情，有本院送達證書2紙可證（見卷一第49
    、104頁）。從而，原告請求兆豐產險公司、國有財產署自1
    09年2月20日起至清償日止，按週年利率5%計算其應給付金
    額之遲延利息，自屬有據。
七、綜上所述，原告依民法第184條第1項前段、第191條之2、第
    193條第1項、民法第195條第1項規定，請求國有財產署於管
    理陳聰儀遺產範圍內給付2,000,000元；另依系爭保險契約
    ，請求兆豐產險公司給付1,053,500元，及均自109年2月20
    日起至清償日止，按週年利率5%計算之利息，洵屬正當，應
    予准許。至原告逾上開部分之請求，即屬無據，應予駁回。
八、末按數人負同一債務，明示對於債權人各負全部給付之責任
    者，為連帶債務。無前項之明示時，連帶債務之成立，以法
    律有規定者為限，民法第272條定有明文。又不真正連帶債
    務之發生，係因相關之法律關係偶然競合所致，多數債務人
    之各債務具有客觀之同一目的，而債務人各負有全部之責任
    ，債務人中之一人或數人向債權人為給付者，他債務人亦同
    免其責任（最高法院97年度台上字第453號判決意旨參照）
    。是原告因本件交通事故受有損害，陳聰儀應依民法規定負
    侵權行為損害賠償責任，因陳聰儀已過世，且無繼承人，而
    以國有財產署為遺產管理人；而兆豐產險公司依系爭保險契
    約應付給付保險金責任，均詳如上所述。是國有財產署就其
    管理陳聰儀遺產範圍內，雖與兆豐產險公司間無應負連帶債
    務之明文規定，惟應屬對原告各負有給付之義務而具有同一
    給付目的，為不真正連帶債務，爰判決如主文第3項。
九、本件原告勝訴部分，係依民事訴訟法第427條第1項適用簡易
    程序所為被告敗訴之判決，依同法第389條第1項第3款規定
    ，應依職權宣告假執行。並依同法第392條第2項規定，宣告
    國有財產署、兆豐產險公司預供擔保，得免為假執行，爰判
    決如主文第6項。
十、本件事證已臻明確，兩造其餘攻擊防禦方法及舉證，核於判
    決結果不生影響，爰不一一論斷，附此敘明。
十一、訴訟費用負擔之依據：民事訴訟法第79條、第85條第2項
    。
中　　華　　民　　國　　110 　年　　7 　　月　　30　　日
                  臺東簡易庭  法  官  李立青
以上正本係照原本作成。
如對本判決上訴，須於判決送達後20日內向本庭提出上訴狀。如
委任律師提起上訴者，應一併繳納上訴審裁判費。
中　　華　　民　　國　　110 　年　　7 　　月　　30　　日
                              書記官  劉雅文